【裁判字號】    98,交簡抗,1
【裁判日期】    980505
【裁判案由】    聲請再審
【裁判全文】
臺灣桃園地方法院刑事裁定             98年度交簡抗字第1號
抗  告  人
即  聲請人  臺灣桃園地方法院檢察署檢察官
被      告  甲○○
上列抗告人因被告公共危險案件，不服本院於民國98年3 月5 日
所為駁回再審聲請之裁定（98年度壢聲簡再字第1 號），提起抗
告，本院管轄之第二審合議庭裁定如下：
    主  文
原裁定撤銷，發回臺灣桃園地方法院簡易庭。
    理  由
一、本件聲請意旨略以：被告甲○○前經聲請人以被告甲○○涉
    嫌於民國93年10月9 日中午許，在苗栗縣西湖鄉胡東村10鄰
    4 號親戚家飲用酒類後，已達不能安全駕駛動力交通工具之
    程度後，仍駕駛車號2829-FP 號自用小客車上路，嗣於同日
    下午3 時19分許，行經桃園縣龍潭鄉○○道3 號高速公路北
    向72公里處，為警攔檢查獲，並測得其呼氣酒精濃度達每公
    升0.93毫克，因而認為其涉犯公共危險罪，後經本院93年度
    壢交簡字第1732號為有罪之判決確定，然上開行為人應為受
    判決人之雙胞胎兄傅龍金，已經本院97年度壢交簡字第1287
    號另對傅龍金判處有期徒刑2 月、罰金3 萬元確定，又經通
    緝被告甲○○到案證述明確，足認被告甲○○應受無罪判決
    之諭知，聲請人爰依據刑事訴訟法第420 條第1 項第6 款及
    第427 條第1 款之規定，為被告甲○○之利益聲請再審，惟
    原裁定卻誤引最高法院台非字第107號及95年度台非字第274
    號判決意旨，認本案檢察官偵查、聲請簡易判決處刑及本院
    審判之對象均為傅龍金而非甲○○，而駁回抗告人之再審聲
    請，為此依法提出本案抗告，聲請將原裁定撤銷，更為適當
    合法之裁定等語。
二、按有罪判決確定後，發現確實之新證據，足認受有罪判決之
    人應受無罪之判決者，為受判決人之利益，得聲請再審，刑
    事訴訟法第420 條第1 項第6 款定有明文，又管轄法院之檢
    察官得為受判決人之利益聲請再審，同法第427 條第1 款定
    有明文。
三、經查：
(一)、本件案外人即被告甲○○之胞兄傅龍金（43年8 月17日生，
    住桃園縣中壢市內定里13鄰下內壢15號）於93年10月9 日中
    午許，在苗栗縣西湖鄉胡東村10鄰4 號親戚家飲用酒類後，
    已達不能安全駕駛動力交通工具之程度後，仍駕駛車牌號碼
    2829-FP 號自用小客車上路，嗣於同日下午3 時19分許，行
    經桃園縣龍潭鄉○○道3 號高速公路北向72公里處，為警攔
    檢查獲，並測得其呼氣酒精濃度達每公升0.93毫克，詎甲○
    ○為掩飾真正身分而規避交通違規處罰及酒後駕車所涉公共
    危險刑責，基於行使偽造私文書之犯意，主張為本件被告甲
    ○○，並接續在內政部國道公路警察局調查筆錄1 份、酒精
    濃度測試表1 張及內政部國道公路警察局第六警察隊逮捕通
    知2 張，偽造本件被告甲○○之簽名及指印，並持以交付員
    警而行使之，惟因其所犯為最重本刑為1 年以下有期徒刑、
    拘役或專科罰金之罪，警方經依刑事訴訟法第92條第2 項由
    當日內勤檢察官之許可，未予隨案解送，於警詢後即任其離
    去，並經警以本件被告甲○○之名義移送臺灣桃園地方法院
    檢察署檢察官偵查，嗣該署承辦檢察官未予傳喚，即逕就姓
    名為「甲○○」及其年籍資料，以93年度偵字第16724 號案
    件，向本院聲請簡易判決處刑，並經本院分93年度壢交簡字
    第1732號公共危險案件審理，而本院依案外人傅龍金偽冒被
    告甲○○於警詢時之自白及其他現存之證據，足認其犯罪，
    依刑事訴訟法第449 條第1 項前段之規定，逕以簡易判決處
    刑等情，此經本院調閱本院93年度壢交簡字第1732號卷宗核
    閱無誤，並有該案聲請簡易判決處刑書及刑事簡易判決在卷
    可稽，此部分自堪以認定。
(二)、按起訴（含聲請簡易判決處刑）之效力，不及於檢察官所指
    被告以外之人，刑事訴訟法266 條定有明文；又起訴書所記
    載之被告，一般固與審判中審理對象之被告一致，如以偽名
    ，變名起訴，既係檢察官所指為被告之人，縱在審判中始發
    現其真名者，法院亦得對之加以審判，並非未經起訴，最高
    法院70年度台上字第101 號判例意旨可資參照。亦即法院審
    判之對象，是否即為檢察官所指之被告，固應以起訴書所載
    被告之姓名、性別、年齡、籍貫、職業或其他足資辨別之特
    徵為準，然被告是否業經起訴，仍應以檢察官指為刑罰對象
    之被告為其依據，縱犯罪行為人以偽名或冒用他人名義應訊
    ，致檢察官以被冒名者之姓名、年籍起訴，然檢察官指為被
    告之人，即為實際應訊之該犯罪行為人，法院自應對其為審
    判，而該被冒名頂替之人，並非檢察官指為被告之人，縱檢
    察官誤以其姓名、年籍起訴，仍非檢察官指為刑罰權對之人
    ，非起訴效力所及，法院自不得對其加以審判。查本件案外
    人「傅龍金」僅於警詢時冒用「甲○○」之名應訊、按捺指
    印，惟從未曾到庭為檢察官所訊問，是以，「傅龍金」既未
    顯現於檢察官之偵查庭（即甲○○從未經檢察官偵訊），則
    檢察官對被告其「人」為誰，並非親見，其提起公訴聲請簡
    易判決所指之對象應自以其起訴書所載之人為準，準此，本
    件起訴書既列「甲○○」為被告，年籍住所復均相符，應認
    檢察官起訴之對象確係「甲○○」本人無疑，況上開案件經
    檢察官聲請簡易判決處刑繫屬於本院後，本院亦逕依法不經
    言詞辯論而為有罪判決，是本院前開93年度壢交簡字第1732
    號刑事簡易判決之審判對象仍為本件被告「甲○○」本人無
    誤。此與前開判例意旨所指一般被告於檢察官偵訊後冒名應
    訊，檢察官起訴所指對象為該應訊之「人」，而不以其所冒
    之「姓名」為準，仍以該冒名之「人」為被告之情形，並不
    相同，足見檢察官聲請簡易判決處刑及本院前開刑事簡易判
    決所指涉有前揭公共危險犯行之人即係本件被告人「甲○○
    」而非案外人「傅龍金」，犯罪主體並不相同。
(三)、本件判決確定後，經查獲機關將行為人傅龍金之指紋卡片送
    內政部警政署刑事警察局鑑定，發現上開查獲當日所按捺之
    指紋係與該局檔存傅龍金之指紋卡指紋相符，與被告甲○○
    之指紋不符，有該局95年8 月18日刑紋字第0950123075號函
    覆在卷可佐，且因而得知係案外人傅龍金冒甲○○之名應訊
    ，犯罪人為傅龍金而非甲○○，查獲機關據此因而以傅龍金
    偽造文書案件，移送臺灣桃園地方法院檢察署檢察官偵辦，
    並於該署分96年度偵緝字第1412號偽造文書案件後，由該署
    檢察官傳喚行為人傅龍金確認無誤，並通緝被告甲○○到案
    證述明確，因而向本院聲請再審等情，亦有上開案外人傅龍
    金偽造文書案件之臺灣桃園地方法院檢察署96年度緝偵字第
    1412號聲請簡易判決處刑書影本在卷可佐，並經本院依職權
    查詢本院97年度壢交簡字第1287號刑事類裁判書及傅龍金前
    案資料表，是前開冒名頂替之事證係於確定判決後發現有利
    於受有罪判決之人之新證據，則抗告人據刑事訴訟法第420
    條第1 項第6 款及第427 條之規定聲請再審，為有理由，原
    裁定未查上情，即將抗告人之再審聲請予以駁回，自有違誤
    。抗告人執此提起抗告指摘原裁定不當，非無理由，應由本
    院將原裁定予以撤銷，並發回原審法院另為適法處理。
四、據上論斷，應依刑事訴訟法第413條前段，裁定如主文。
中    華    民    國    98    年    5     月    5     日
                  交通法庭  審判長法  官  蕭世昌
                                  法  官  連雅婷
                                  法  官  陳筱蓉
以上正本證明與原本無異。
不得抗告。
                                  書記官  陳恩如
中    華    民    國    98    年    5     月    5    日


司法院資訊處製作；財團法人民間司法改革基金會備份。
